【裁判字號】    97,台上,4604
【裁判日期】    970918
【裁判案由】    殺人等罪
【裁判全文】
最高法院刑事判決            九十七年度台上字第四六０四號
上  訴  人  台灣高等法院台中分院檢察署檢察官
被      告  甲○○
                    號
上列上訴人因被告殺人等罪案件，不服台灣高等法院台中分院中
華民國九十七年四月三十日第二審更審判決（九十七年度重上更
(三)字第三一號，起訴案號：台灣南投地方法院檢察署八十八年度
偵字第八六三號），提起上訴，本院判決如下：
    主  文
上訴駁回。
    理  由
按刑事訴訟法第三百七十七條規定，上訴於第三審法院，非以判
決違背法令為理由，不得為之。是提起第三審上訴，應以原判決
違背法令為理由，係屬法定要件。如果上訴理由書狀並未依據卷
內訴訟資料，具體指摘原判決不適用何種法則或如何適用不當，
或所指摘原判決違法情事，顯與法律規定得為第三審上訴理由之
違法情形，不相適合時，均應認其上訴為違背法律上之程式，予
以駁回。本件檢察官上訴意旨略稱：(一)、原判決認定被告甲○○
為職業司機，因疏於注意車輛超載，終因煞車失靈，撞及暫停在
該路口等紅燈之蘇偉成等六人，造成蘇偉成、陳鉦義、楊鈞棋三
人當場死亡，而論以業務過失致人於死罪刑；但被告及證人魏宏
丞、高忠利及羅生源均無蘇偉成、陳鉦義、楊鈞棋三人係於車禍
時已當場死亡之供述，其採證核與證據資料不符。又被告迭次供
承：肇事時之車速大約為四十五公里等語，原審認被告並無超速
行駛之情，其證據之取捨，亦非適法。(二)、原審法院於第一次更
審時勘驗警詢中之錄音帶，未通知被告及其選任辯護人到場，已
非適法；且以勘驗錄音帶時，被告並無筆錄所載「當時我因為有
倒車，所以楊鈞棋頭部受傷的情況，是被我車子前車輪後面所輾
壓到的」之供述，是該部分之警詢筆錄並無證據能力等語；但事
實審法院提示上開筆錄予被告表示意見時，被告已表示無意見，
已視為同意有證據能力，自不得採為被告「不利」之證據，原審
竟認上開證據，不足採為被告之「有利」證據，自有理由說明前
後矛盾之違誤。(三)、被告於民國八十八年一月十九日警詢時自承
：楊鈞棋頭部的傷，是其倒車所造成等語；證人高崇斌證稱：警
詢筆錄是其據實記載，原審勘驗上開筆錄之錄音帶，未發現上開
供述之內容，是否緣於未以適當之設備顯示聲音所致？原審未加
調查，調查職責，尚有未盡。(四)、原判決依證人吳宗修證稱：人
體遭車輛第一次輾壓，所噴出之血跡呈圓珠狀，若屬二次輾壓，
則呈薄膜片狀，認楊鈞棋之頭部重創，非二度輾壓所致，但依驗
斷書所示：楊鈞棋並未遭車輛輾壓之痕跡。原判決未究明楊鈞棋
之確切死因，遽認楊鈞棋係一次外力所造成，自嫌理由欠備。(五)
、被告自承：其於六、七十公尺外即見被害人等併排停車等紅燈
等語。第一審法院勘驗肇事車輛時，被告由車輛之駕駛座確能目
視楊鈞棋倒臥之位置，被告未待下車察看，貿然倒車，難謂無殺
人之未必故意云云。本件原判決認定被告甲○○為賴義隆僱用之
司機，平日以駕駛ＨＹ－九五六號營業用曳引車（子車車號ＰＪ
－一二號）載運砂石為業，為從事駕駛業務之人，其於八十八年
一月七日駕駛上開曳引車，從南投縣集集鎮千集砂石場載運砂石
（車輛總重為五十四．五六公噸，超載約十九公噸），沿省道新
台十六線行駛，欲運往雲林縣麥寮六輕廠傾倒，同日下午一時二
十分許，途經南投縣名間鄉○○村○○路與新台十六線三岔路口
斜坡路段時，因疏未注意車輛嚴重超載，終因煞車系統失靈，而
撞及同向暫停在該路口等紅燈，由羅生源騎乘ＮＯＹ－四八七號
機車搭載蘇偉成、由魏宏丞騎乘ＩＤＡ－六三六號機車搭載高忠
利及由陳鉦義騎乘ＩＷＧ－一一八號機車搭載楊鈞棋三部機車，
造成蘇偉成因頭部外傷顱骨骨折、陳鉦義因頭胸腹壓迫粉碎、楊
鈞棋因頭部壓迫粉碎，均當場死亡，魏宏丞、高忠利及羅生源則
均僅受擦傷等情（魏宏丞等三人傷害部分均未據告訴），係依據
被告所供因車輛超載，終因煞車失靈而肇事，致蘇偉成三人死亡
等情不諱，核與證人魏宏丞、高忠利及羅生源證述之情節相符，
並有道路交通事故調查報告表、現場照片、錄影帶、勘驗筆錄、
相驗屍體證明書、驗斷書及相驗照片、台灣省交通處公路局台中
區監理所南投監理站函、磊鉅實業股份有限公司出具報告各一份
、國立交通大學行車事故鑑定意見書等證據，予以綜合判斷，認
被告所為係犯刑法第二百七十六條第二項之罪，並以第一審法院
認定事實有誤，因而撤銷第一審關於業務過失致人於死部分之科
刑判決，改判依上開法條及刑法第五十五條想像競合犯之規定，
於法定期間內量刑，並依中華民國九十六年罪犯減刑條例第二條
第一項第三款之規定減輕其刑，已敘明其所憑之證據及認定之理
由，所為之論述，均有卷證資料可考，核無違背法令之情形存在
。另以公意旨略以：被告於肇事後，知楊鈞棋已遭輾壓於車下，
非但未立即下車處理，反基於不確定殺人故意，倒車再前進，致
楊鈞棋遭輾斃，因認被告另犯刑法第二百七十一條第一項之殺人
罪嫌。但公訴人憑以認定被告殺人之警詢筆錄所載「當時我因為
有倒車，所以楊鈞棋頭部受傷的情況，是被我車子前車輪後面所
輾壓到的」等語，經原審勘驗該警詢錄音帶結果，該錄音帶並無
上開所載之內容，是警詢筆錄所載被告之陳述與錄音內容不符部
分，依刑事訴訟法第一百條之一第二項前段之規定，為無證據能
力，不足以證明被告有殺人之故意。且以證人羅生源、高忠利、
魏宏丞、賴義隆歷次所稱：被告依現場人員之指示而移動車輛，
以便將羅生源、魏宏丞自車底救出，及肇事時蘇偉成、陳鉦義、
楊鈞棋被輾壓當場死亡各等語，足證被告之上開行為，難認有殺
人之故意。參以現場照片所示：楊鈞棋左臉朝上，臉上無車輛壓
輾之痕跡，所戴之安全帽未遭壓及，楊鈞棋頭部受創之方向；鑑
定人即國立交通大學行車事故鑑定意見書及該大學運輸科技與管
理學系副教授吳宗修所證各詞，亦認本件無二度輾壓等情。至警
員高崇斌依現場研判，認楊鈞棋應係遭被告倒車輾壓死亡等情，
核與事證不符，不足採信，是被告之犯罪尚屬不能證明，因而撤
銷第一審關於殺人部分之科刑判決，改判諭知被告此部分無罪，
已敘明相關證據取捨判斷之理由。按證據之取捨，屬於事實審法
院之職權，其取捨苟不違背經驗法則或論理法則，即不容其任意
指為違法，而據為上訴第三審之適法理由。查肇事現場圖並無煞
車痕足以佐證被告自白：案發時之車速為時速四十五公里等情與
事實相符，自不得據為被告另有超速行駛之疏失。被告雖曾將車
輛稍往前移動，但依相關事證以觀，此舉係為救出車底之羅生源
、魏宏丞，且本件查無二次輾壓之殺人事證，已據原判決敘述明
確，核無所指違法之情形存在。次依現場照片所示：楊鈞棋之頭
部係倒在車輪之後（見偵查卷第五四、六二頁），被告於肇事後
，如將車輛後退輾斃楊鈞棋，則楊鈞棋之頭部應在車輪之前，而
非在車輪之後，益證被告亦無倒車輾斃楊鈞棋之情。檢察官上訴
意旨徒就原審採證認事職權之適法行使，及原判決已說明之事項
為任意指摘，核與法律規定得為第三審上訴理由之違法情形，不
相適合。其上訴為違背法律上之程式，應予駁回。
據上論結，應依刑事訴訟法第三百九十五條前段，判決如主文。
中    華    民    國  九十七  年    九    月   十八   日
                      最高法院刑事第五庭
                          審判長法官  陳  正  庸
                                法官  賴  忠  星
                                法官  林  秀  夫
                                法官  宋      祺
                                法官  陳  祐  治
      本件正本證明與原本無異
                                      書  記  官
中    華    民    國  九十七  年    九    月  二十三  日
                                                      Ｑ


司法院資訊處製作；財團法人民間司法改革基金會備份。
